臺灣高等法院刑事判決　　　　　　　　96年度上訴字第2300號
上　訴　人　臺灣士林地方法院檢察署檢察官
被　　　告　乙○○
指定辯護人　本院公設辯護人甲○○
上列上訴人因被告違反槍砲彈藥刀械管制條例案件，不服臺灣士
林地方法院95年度訴字第842號，中華民國96年3月29日第一審判
決（起訴案號：臺灣士林地方法院檢察署95年度偵字第6246號）
，提起上訴，本院判決如下：
    主  文
原判決撤銷。
乙○○未經許可，持有可發射子彈具有殺傷力之改造手槍，累犯
，處有期徒刑參年貳月，併科罰金新臺幣陸萬元，罰金如易服勞
役，以新臺幣壹仟元折算壹日。
扣案之仿BERETTA廠92FS型半自動手槍製造之改造手槍壹把（含
彈匣壹個，槍枝管制編號：0000000000號）及口徑9MM之制式子
彈壹顆均沒收。
    事  實
一、乙○○前於民國87年間因持有管制刀械之蝴蝶刀，經臺灣士
    林地方法院以87年度易字第2011號判處有期徒刑3月，並於
    88年3月19日易科罰金執行完畢。猶未悔改，明知可發射子
    彈具有殺傷力之改造手槍及供槍枝使用之子彈，均係槍砲彈
    藥刀械管制條例所列管之槍枝、彈藥，非經中央主管機關許
    可，不得持有，竟基於持有改造手槍及子彈之犯意，於90
    年間，透過某跳蚤雜誌刊登之廣告，在不詳地點，以新臺幣
    （下同）30,000元之代價，向姓名年籍不詳之成年人，購得
    仿BERETTA廠92FS型半自動手槍製造之槍枝換裝土造金屬槍
    管而成之具殺傷力改造手槍1把（含彈匣1個，槍枝管制編號
    為：0000000000號）、口徑9MM制式子彈5顆（5顆均具殺傷
    力，其中4顆業經試射，已不具子彈效能）及不具殺傷力之
    土造子彈1顆，而自該日起非法持有上開槍、彈，並將上開
    槍、彈藏放於臺北市○○區○○路15巷19號1樓住處之雜物
    櫃內。嗣於95年5月3日下午17時50分許，經臺北市北區憲兵
    隊持搜索票於前揭住處搜索，扣得上揭改造手槍1把及制式
    子彈5顆、土造子彈1顆，始查悉上情。
二、案經臺北市北區憲兵隊移送臺灣士林地方法院檢察署檢察官
    偵查起訴。
    理  由
一、1、上開事實，迭據被告乙○○於偵、審均坦承不諱（見偵
    卷第7至9頁、第40至41頁、第58至59頁、原審卷第14頁、第
    21 頁、第36至38頁、本院96年7月11日審理筆錄），並有前
    開手槍1把及子彈共計6顆扣案可資佐證，復有臺北市北區憲
    兵隊搜索扣押筆錄、扣押物品目錄表各1紙、扣案物品照片
    18幀等在卷可稽（見偵卷第15至18頁、第29至37頁）。2、
    又上開扣案手槍1把及子彈6顆，經送內政部警政署刑事警察
    局以性能檢驗法及試射法鑑驗，鑑驗結果為：「一送鑑改造
    手槍1把（槍枝管制編號0000000000號），認係由仿BERETTA
    廠92FS型半自動手槍製造之槍枝換裝土造金屬槍管改造而成
    之改造手槍，機械性能良好，可供擊發適用子彈使用，認具
    殺傷力。二送鑑9MM子彈6顆，鑑定情形如下：(一)4顆，認均
    係口徑9MM制式子彈，彈底均具撞擊痕跡，均經試射，均可
    擊發，認均具殺傷力。(二)1顆，認係口徑9MM制式子彈，認具
    殺傷力。(三)1顆，認係土造子彈，具直徑約8.26MM之金屬彈
    頭，經檢試，不具底火及火藥，非為子彈完整結構，認不具
    殺傷力。」，有該局95年6月21日刑鑑字第0950064894號槍
    彈鑑定書1份附卷可稽（見偵卷第48至51頁）；3、原審將扣
    案改造手槍1把，再送該局以試射法鑑驗，鑑驗結果認：「
    送鑑手槍1把（槍枝管制編號0000000000號），經裝填適用
    子彈（具直徑約8.5MM、重約5.1公克之金屬彈頭）試射，測
    得彈頭發射速度為370公尺/秒，計算其發射動能為349.10
    焦耳，單位面積動能為615.20焦耳/平方公分。依日本科學
    警察研究所之研究結果，彈丸單位面積動能達20焦耳/平方
    公尺則足以穿入人體皮肉層，而具殺傷力。」，亦有該局96
    年1月22日刑鑑字第0960004262號函存卷可參（見原審卷第
    28頁），足認扣案之改造手槍1枝及制式子彈1顆（原5顆均
    具殺傷力，其中4顆業經試射，已不具子彈效能）均具殺傷
    力，屬槍砲彈藥刀械管制條例第4條第1項第1、2款具有殺傷
    力之其他可發射子彈之槍枝及子彈，為槍砲彈藥刀械管制條
    例所規定之槍彈違禁物。4、雖被告於本院行準備程序時一
    度翻異前詞，辯稱：伊持有槍枝應該是2、3年之前，而非90
    年間云云（見本院96年6月26日行準備程序筆錄），然其所
    陳與其另於偵審中之自白不符，經核無非意欲獲得減緩之詞
    ，尚非可信。5、綜上所陳，被告前開自白與事實相符，堪
    以採信，本件事證明確，被告持有具殺傷力槍枝及子彈之犯
    行，堪以認定。
二、被告行為後，刑法於94年2月2日修正公布，95年7月1日施行
    ，而刑法施行法亦於95年6月14日增訂第1條之1。修正後刑
    法第2條第1項規定：「行為後法律有變更者，適用行為時之
    法律。但行為後之法律有利於行為人者，適用最有利於行為
    人之法律。」，係規範行為後法律變更所生新舊法律比較適
    用之準據法，於新法施行後，應適用修正後刑法第2條第1項
    之規定，為「從舊從輕」之比較。且比較時應就罪刑有關之
    共犯、未遂犯、想像競合犯、牽連犯、連續犯、結合犯，以
    及累犯加重、自首減輕暨其他法定加減原因（如身分加減）
    與加減例等一切情形，綜其全部罪刑之結果而為比較，最高
    法院95年第8次刑事庭會議決議參照。茲就比較情形分述如
    下：
（一）、修正前刑法第33條第5款規定：「罰金：銀元1元以上。
        」，換算新臺幣後，為新臺幣3元以上。惟修正後刑法
        第33條第5款係規定：「罰金：新臺幣1,000元以上，以
        百元計算之。」，經比較修正前、後關於科處罰金刑之
        最低刑度規定，自應以修正前刑法較有利。
（二）、修正前刑法第42條第2項前段規定：「易服勞役以1元以
        上3元以下折算1日。」，又被告行為時之易服勞役折算
        標準，業據廢止前罰金罰鍰提高標準條例第2條前段規
        定，就其原定數額提高為100倍折算1日，則被告行為時
        之易服勞役折算標準，應以銀元300元折算1日，即新臺
        幣900元折算1日。惟修正後刑法第42條第3項前段規定
        ：「易服勞役以新臺幣1,000、2,000元或3,000元折算1
        日。」，比較修正前、後之易服勞役折算標準，以修正
        後之規定較有利於被告，依刑法第2條第1項但書規定，
        應適用修正後之刑法第42條第3項前段規定，定其易服
        勞役折算標準。
（三）、修正前刑法第55條規定：「一行為而觸犯數罪名，或犯
        一罪而其方法或結果之行為犯他罪名者，從一重處斷」
        ；修正後第55條規定：「一行為而觸犯數罪名者，從一
        重處斷。但不得科以較輕罪名所定最輕本刑以下之刑」
        ，惟修正後第55條但書係科刑之限制，為法理之明文化
        ，非屬法律之變更，最高法院95年5月23日95年第8次刑
        事庭會議決議參照，自不生新舊法比較之問題。
（四）、又本件被告曾因持有蝴蝶刀，經判處有期徒刑3月，於
        88年3月19日易科罰金執行完畢，有本院被告前案紀錄
        表1件在卷可稽，查被告於90年間未經許可持有改造手
        槍1把及制式子彈時，已成立未經許可持有槍彈罪，其
        持有之繼續，為行為之繼續，而非狀態之繼續，亦即一
        經非法持有槍彈，該罪雖告成立，惟其完結，繼續至持
        有行為終了時為止，則被告於受徒刑之執行完畢，或一
        部之執行而赦免後，5年以內故意再犯有期徒刑以上之
        本罪，不論依修正前之刑法第47條，或修正後之刑法第
        47條第1項之規定，均構成累犯，對被告而言並無有利
        或不利之情形，自不生新舊法比較之問題，應逕依修正
        前之刑法第47條，論以累犯，並加重其刑。
（五）、本件綜其全部比較結果，認修正後法定罰金刑之最低額
        雖有提高，惟修正後之罰金易服勞役標準較諸修正前規
        定對被告為有利，整體比較適用結果，仍認新法對被告
        較為有利，自應依刑法第2條第1項後段規定，適用有利
        於被告之新法規定，以為論處。至於從刑之沒收部分，
        則從屬於主刑，亦一併適用修正後刑法第38條規定宣告
        沒收。
三、按未經許可無故持有手槍罪、其他可發射子彈具有殺傷力之
    槍枝罪及子彈罪，只須未經主管機關許可，且無正當理由而
    將該槍枝、子彈置於自己實力支配之下，罪即成立，至是否
    為自己持有，或持有時間之長短，皆所不問，最高法院95年
    台上字第2419號判決參照。核被告所為，係犯槍砲彈藥刀械
    管制條例第8條第4項之未經許可持有可發射子彈具有殺傷力
    之改造槍枝罪及同條例第12條第4項之未經許可持有子彈罪
    。被告同時持有上開改造槍枝及子彈，係以一持有行為同時
    觸犯前開數罪名，依刑法第55條想像競合犯規定，從情節較
    重之槍砲彈藥刀械管制條例第8條第4項之未經許可持有可發
    射子彈具有殺傷力之槍枝罪處斷。又查被告於87年間曾因持
    有蝴蝶刀，經判處有期徒刑3月，於88年3月19日易科罰金執
    行完畢，有本院被告前案紀錄表1件在卷可稽，查被告於90
    年間未經許可持有改造手槍1枝及制式子彈時，已成立未經
    許可持有槍彈罪，其持有之繼續，為行為之繼續，而非狀態
    之繼續，亦即一經非法持有槍彈，該罪即告成立，惟其完結
    ，繼續至持有行為終了時為止，則被告於受徒刑之執行完畢
    ，或一部之執行而赦免後，5年以內故意再犯有期徒刑以上
    之本罪，為累犯，應加重其刑；且本件既有累犯之適用，雖
    被告所購得之上開槍彈均置於住處雜物櫃內，未曾攜出，更
    未持之犯罪，所生危害尚屬輕微，然斟酌其前犯及本件犯罪
    情狀，並無顯可憫恕之處，尚無依修正後刑法第59條之規定
    減輕其刑之情形，應予敘明。末按被告犯罪雖於96年4月24
    日以前，然不合於中華民國96年罪犯減刑條例之減刑條件，
    應不得諭知減輕，併此敘明。
四、原審據以論罪科刑，固非無見，惟查（一）、原判決認槍砲
    彈藥刀械管制條例之未經許可無故持有槍彈罪，其持有之繼
    續，為行為之繼續，而非狀態之繼續，亦即一經非法持有魚
    槍，該罪雖告成立，但其完結，須繼續至持有行為終了時為
    止。而犯該條項之罪，有無累犯之適用，自亦應以其持有行
    為終了時，是否在前案受有期徒刑執行完畢後5年以內以決
    之，被告曾因持有蝴蝶刀，經判處有期徒刑3月，於88年3月
    19日易科罰金執行完畢，其於90年間未經許可持有改造手槍
    1把及制式子彈時，雖已成立上開未經許可持有槍彈罪，但
    迄至95年5月3日，始在其住處，為警查獲，故其持有行為應
    至上開被查獲時，始行終了。而其行為終了時，係在前述有
    期徒刑3月執行完畢後5年以後，自無刑法第47條累犯之適用
    云云，尚有未洽；（二）、又刑法第74條第1項規定：「受2
    年以下有期徒刑、拘役或罰金之宣告，而有下列情形之一，
    認以暫不執行為適當者，得宣告2年以上5年以下之緩刑，其
    期間自裁判確定之日起算：一、未曾因故意犯罪受有期徒刑
    以上刑之宣告者。二、前因故意犯罪受有期徒刑以上刑之宣
    告，執行完畢或赦免後，5年以內未曾因故意犯罪受有期徒
    刑以上刑之宣告者」。而被告曾因持有蝴蝶刀，經判處有期
    徒刑3月，於88年3月19日易科罰金執行完畢如前述，則其於
    90 年間未經許可持有改造手槍1把及制式子彈，已成立上開
    未經許可持有槍彈罪，自不符前開緩刑要件，原審予以緩刑
    之諭知，顯非適法。（三）、另本件既有累犯之適用，雖被
    告所購得之上開槍彈均置於住處雜物櫃內，未曾攜出，更未
    持之犯罪，所生危害尚屬輕微，然其犯罪情狀，並無可憫恕
    之處，尚無依修正後刑法第59條之規定減輕其刑之情形，原
    審遽依刑法第59條之規定減輕其刑，亦有未洽。檢察官上訴
    意旨略以：本件被告乙○○前於87年問因持有管制刀械之蝴
    蝶刀，經臺灣士林地方法院以87年度易字第2011號判處有期
    徒刑3月，並於88年3月19日易科罰金執行完畢。嗣被告於90
    年間，透過某跳蚤雜誌刊登之廣告，在不詳地點，以30,000
    元之代價，向姓名年籍不詳之成年人，購得仿BERETTA廠92F
    S型半自動手槍製造之槍枝換裝土造金屬槍管而成之具殺傷
    力改造手槍I把，核係前案有期徒刑執行完畢5年內再犯本件
    有期徒刑以上之罪，為累犯，原審漏未諭知，其判決違背法
    令；另本件既有累犯之適用，原審依刑法第59條酌減，即有
    不當等語，非無理由，自應由本院將原判決撤銷改判。爰審
    酌被告非法持有具殺傷力之改造手槍及制式子彈，雖尚未持
    以犯罪，然對於他人之身體、生命及社會治安、秩序造成潛
    在之危險與不安，惟其犯後坦承犯行，顯有悔意，及其行為
    手段、動機等一切情狀，量處如主文第2項所示之刑，並諭
    知罰金部分依修正後刑法第42條第3項前段規定諭知易服勞
    役之折算標準。
五、扣案之仿BERETTA廠92FS型半自動手槍製造之改造手槍1把（
    含彈匣1個，槍枝管制編號：0000000000號）及口徑9MM 之
    制式子彈1顆，經鑑定均具殺傷力，未經許可均不得持有，
    均屬違禁物，均應依刑法第38條第1項第1款規定宣告沒收。
    另扣案之9MM制式子彈4顆，扣案時雖屬違禁物，然業經鑑定
    時試射擊發，已無殺傷力，而土造子彈1顆，經鑑定不具殺
    傷力，上開子彈均非違禁物，爰不諭知沒收，併予說明。
據上論斷，應依刑事訴訟法第369條第1項前段、第364條、第299
條第1項前段，槍砲彈藥刀械管制條例第8條第4項、第12條第4項
，刑法第2條第1項、第11條前段、修正前第55條、修正前第47條
第1項、第42條第3項前段、第38條第1項第1款，判決如主文。
本案經檢察官劉靜婉到庭執行職務。
中　　華　　民　　國　　96　　年　　7 　　月　　25　　日
　　　　　　　　　刑事第七庭審判長法　官　黃麗生
　　　　　　　　　　　　　　　　  法　官　許錦印
　　　　　　　　　　　　　　　　  法　官　江國華
以上正本證明與原本無異。
如不服本判決，應於收受送達後10日內向本院提出上訴書狀，其
未敘述上訴之理由者並得於提起上訴後10日內向本院補提理由書
（均須按他造當事人之人數附繕本）。
                                  書記官  陳玉嬋
中　　華　　民　　國　　96　　年　　7 　　月　　26　　日
附錄：本案論罪科刑法條全文
槍砲彈藥刀械管制條例第8條第4項
未經許可，持有、寄藏或意圖販賣而陳列第1 項所列槍枝者，處
3年以上10年以下有期徒刑，併科新臺幣700萬元以下罰金。
槍砲彈藥刀械管制條例第12條第4 項
未經許可，持有、寄藏或意圖販賣而陳列子彈者，處5年以下有
期徒刑，併科新臺幣300萬元以下罰金。
